【裁判字號】    99,易,1235
【裁判日期】    990721
【裁判案由】    詐欺
【裁判全文】
臺灣高雄地方法院刑事判決              99年度易字第1235號
公  訴  人  臺灣高雄地方法院檢察署檢察官
被      告  甲○○
上列被告因詐欺案件，經檢察官提起公訴（99年度偵字第3554號
），本院判決如下：
    主  文
甲○○幫助犯詐欺取財罪，累犯，處有期徒刑參月，如易科罰金
，以新臺幣壹仟元折算壹日。
    事  實
一、甲○○前因妨害自由、違反肅清煙毒條例、賭博、違反肅清
    煙毒條例、違反麻醉藥品管理條例、偽造有價證券等案件，
    分別經法院判處有期徒刑1 年4 月、7 年、7 月、3 年、4
    月、3 年2 月確定（嗣上開妨害自由、賭博、違反麻醉藥品
    管理條例案件，經臺灣高等法院高雄分院裁定減刑，並與上
    開其餘不得減刑案件定應執行刑有期徒刑11年11月），於民
    國97年7 月27日執行完畢。甲○○雖預見將自己帳戶提供予
    欠缺信賴關係之他人使用，可能幫助他人從事財產犯罪，竟
    基於幫助他人犯詐欺取財罪之未必故意，於98年8 月19日前
    之98年7 、8 月間某日，在高雄市左營區○○○路之某處，
    將其向台新國際商業銀行五甲分行（以下簡稱台新銀行）申
    設之帳號00000000000000號帳戶存摺、提款卡含密碼，交付
    予綽號「陳董」，真實姓名年籍不詳之成年人，而容任該人
    恣意使用。嗣該綽號「陳董」之人所屬詐欺集團成員，即共
    同基於意圖為自己不法所有之犯意聯絡，於98年8 月19日19
    時許，打電話向丙○○佯稱，丙○○之前在露天購物台購物
    付款時，公司誤將其設定為分期付款，請丙○○至銀行附設
    之櫃員機操作更正，丙○○因此陷於錯誤，於98年8 月20日
    凌晨1 時4 分許，至宜蘭縣羅東鎮○○路153 號「台新銀行
    羅東分行」附設之自動櫃員機，依對方指示操作櫃員機，因
    而將（下同）新臺幣4 萬8,000 元之款項，竟匯入甲○○上
    開台新銀行帳戶內。嗣丙○○知悉受騙，乃報警處理而循線
    查悉上情。
二、案經臺北市政府警察局信義分局移送臺灣臺北地方法院檢察
    署呈請臺灣高等法院檢察署檢察長令轉臺灣高雄地方法院檢
    察署檢察官偵查起訴
    理  由
壹、證據能力方面
    本判決所引用之證據資料（詳後引用之各項證據），其中係
    屬傳聞證據部分，縱無刑事訴訟法第159 條之1 至第159 條
    之4 或其他規定之傳聞證據例外情形，因均經當事人於法院
    調查證據時，知有第159 條第1 項不得為證據之情形，而未
    於言詞辯論終結前聲明異議，本院審酌上開證據作成時並無
    不合法定程序之情形，認為適當，依刑事訴訟法第159 條之
    5 第1 項、第2 項之規定，為傳聞法則之例外，應有證據能
    力。
貳、實體方面
一、訊據被告甲○○就其曾交付前開台新銀行帳戶之金融卡及密
    碼等物，及該帳戶嗣遭作為詐欺取財使用各情固均不爭執，
    惟矢口否認有何幫助犯詐欺取財罪犯行，並辯稱：我是應徵
    工作被騙才會提供帳戶，我並無幫助他人犯罪的意思云云。
    經查：
(一)、被告於於98年8 月19日前之98年7 、8 月間某日，在高雄市
    左營區○○○路之某處，將其先前申辦之前開帳戶提款卡及
    密碼，一併提供予綽號「陳董」真實姓名年籍不詳之成年人
    。嗣該帳戶遭詐欺集團，於98年8 月19日19時許，向被害人
    丙○○詐取4 萬8,000 元各情，為被告所不爭執，並據證人
    丙○○於警詢中指訴明確（臺灣台北地方法院檢察署98年度
    偵字第29110 號卷宗，下稱偵一卷第33-35 頁），並有交易
    明細表、宜蘭縣政府警察局羅東分局二結派出所受理詐騙帳
    戶通報警示簡便格式表、受理各類案件紀錄表、受理刑事案
    件報案三聯單及內政部警政署反詐騙案件紀錄表、金融機構
    聯防機制通報單、台新國際商業銀行98年9 月9 日台新作文
    字第09814058號函所附甲○○帳號00000000000000號帳戶基
    本資料及資金往來明細各1 份（偵一卷第38-43 頁、57-59
    頁）在卷可稽，固堪認定。
(二)、被告雖辯稱其係因應徵保全工作求職，薪水匯款用始交付前
    開帳戶，嗣後發覺受騙有至台新銀行辦理止付云云。然經本
    院函詢被告之上開帳戶掛失情形，經台新銀行函覆：上開帳
    戶經查無臨櫃或透過電話語音辦理存摺掛失止付之紀錄，有
    台新國際商業銀行99年6 月1 日台新作文字第9908578 號函
    （本院審易卷第29頁），是被告上開辯解，是否為真，已堪
    存疑。況被告此部分所辯縱係屬實，惟金融機構帳戶，事關
    存戶個人財產權益之保障，與存戶之存摺、印章、提款卡及
    密碼結合，其專屬性、私密性更形提高，除非本人或與本人
    具密切之關係者，難認有何理由可自由流通使用該存摺、印
    章、提款卡及密碼，一般人均應有妥為保管以防免他人盜用
    之認識，縱有特殊情況偶有將上揭物品交付具有信賴關係他
    人之需，必深入瞭解其用途後再行提供使用，被告既辯稱因
    為應徵工作，始將上開帳戶資料交予「陳董」，然受雇者僅
    需提供帳戶號碼，即可匯入薪資款項，本毋須交付帳戶之存
    摺、提款卡、密碼，此乃眾所周知之社會一般常識，且被告
    將帳戶存摺、提款卡、密碼均交予「陳董」，則薪資匯款後
    ，則被告又將如何自帳戶內提領款，是被告上開向「陳董」
    應徵工作、提供帳戶等資料之情形，顯然有悖常情。
(三)、再參以一般使用金融帳戶者，於取得金融機構特定帳戶之金
    融卡及密碼後，即得經由該帳戶提、匯款項，是以將自己所
    申辦帳戶之金融卡及密碼交付予欠缺信賴關係之他人，即等
    同將該帳戶之使用，置外於自己之支配範疇，而容任該人可
    得恣意為之，更無從僅因收取帳戶者之片面承諾，或該人曾
    空言陳明收取帳戶之用途，即確信自己所交付之帳戶，必不
    致遭作為不法使用，此為曾使用金融機構帳戶之人所週知；
    又邇來各式各樣之詐欺取財犯罪類型層出不窮，該等犯罪多
    係利用他人之帳戶以躲避警方追查，並迭經媒體廣為披載、
    報導，此應為常人本於一般認知能力所能知悉，被告既係心
    智健全之人，更無不知之理。被告竟罔顧前開向「陳董」應
    徵工作違反常情之處，仍將上開帳戶之存摺、提款卡及密碼
    等件，一同交予欠缺信賴關係之「陳董」，而容任該人得恣
    意使用，顯足認被告於交付帳戶之際，業對於上開帳戶嗣將
    遭犯罪集團成員用於詐欺取財犯罪使用，有所預見，而無違
    其本意，被告辯稱自己並無幫助他人詐欺犯罪之意云云，係
    屬卸責之詞，無足憑信。
(四)、綜上，本案事證明確，被告犯行堪以認定，應依法論科。
二、按刑法上之幫助犯，係對於犯罪與正犯有共同之認識，而以
    幫助之意思，對於正犯資以助力，而未參與實施犯罪之行為
    者而言。如未參與實施犯罪構成要件之行為，且係出於幫助
    之意思提供助力，即屬幫助犯，而非共同正犯。查該取得、
    持用上開帳戶之詐欺集團成員，共同基於意圖為自己不法所
    有之犯意聯絡，向被害人施用詐術並取得款項，所為係犯刑
    法第339 條第1 項之詐欺取財罪。惟被告單純提供帳戶予他
    人使用之行為，並不能逕與向被害人施以欺罔之詐術行為等
    視，且亦無證據證明被告曾參與詐欺取財犯行之構成要件行
    為，是以被告應僅係對於他人遂行之詐欺取財犯行，資以助
    力，核其所為，係犯刑法第30條第1 項前段、第339 條第1
    項之幫助詐欺取財罪。又被告有事實欄所載之有期徒刑執行
    完畢紀錄，此有臺灣高等法院被告前案紀錄表1 份在卷可稽
    ，是被告受有期徒刑執行完畢後，5 年內再故意犯有期徒刑
    以上之罪，為累犯，應依刑法第47條第1 項規定，加重其刑
    。被告基於幫助之犯意而為詐欺構成要件以外之行為，為幫
    助犯，酌依刑法第30條第2 項規定減輕其刑。並依法先加後
    減之。審酌被告提供帳戶幫助他人遂行財產犯罪，助長社會
    犯罪風氣，行為確實可議，及被害人所遭受詐騙金額為4 萬
    8000元，又卷內並無事證足認被告曾因提供帳戶之行為獲有
    犯罪所得，等一切情狀，爰量處如主文所示之刑，並諭知以
    易科罰金折算標準。
據上論結，應依刑事訴訟法第299 條第1 項前段，刑法第339 條
第1 項、第30條第1 項前段、第2 項、第47條第1 項、第41條第
1 項前段，刑法施行法第1 條之1 ，判決如主文。
本案經檢察官乙○○到庭執行職務。
中    華    民    國    99    年    7     月    21    日
                  刑事第十一庭  審判長法  官  黃三友
                                      法  官  林俊寬
                                      法  官  陳億芳
以上正本證明與原本無異。
如不服本判決應於收受送達後10日內向本院提出上訴書狀，並應
敘述具體理由；如未敘述上訴理由者，應於上訴期間屆滿後20日
內向本院補提理由書（均須按他造當事人之人數附繕本）「切勿
逕送上級法院」。
中    華    民    國    99    年    7     月    22    日
                                      書記官  林靜慧
中華民國刑法第339條
（普通詐欺罪）
意圖為自己或第三人不法之所有，以詐術使人將本人或第三人之
物交付者，處 5 年以下有期徒刑、拘役或科或併科 1 千元以下
罰金。
以前項方法得財產上不法之利益或使第三人得之者，亦同。
前二項之未遂犯罰之。

司法院資訊處製作；財團法人民間司法改革基金會備份。
